臺灣高雄地方法院民事裁定
111年度消債更字第144號
聲  請  人  呂鳳萁
0000000000000000

0000000000000000

代  理  人  呂家鳳律師
上列當事人因消費者債務清理事件聲請更生，本院裁定如下：
    主  文
聲請人呂鳳萁自中華民國一一一年十月二十六日下午四時起開始
更生程序。
命司法事務官進行本件更生程序。
    理  由
一、聲請意旨略以：伊有不能清償債務情事，前依中華民國銀行
    公會會員辦理消費金融案件無擔保債務協商機制請求共同協
    商債務清償方案成立，惟仍不得已毀諾。伊又未經法院裁定
    開始清算程序或宣告破產，爰聲請更生等語。
二、按債務人不能清償債務或有不能清償之虞者，得依本條例所
    定更生或清算程序，清理其債務；債務人無擔保或無優先權
    之本金及利息債務總額未逾新臺幣（下同）12,000,000元者
    ，於法院裁定開始清算程序或宣告破產前，得向法院聲請更
    生；法院開始更生程序之裁定，應載明其年、月、日、時，
    並即時發生效力；法院裁定開始更生或清算程序後，得命司
    法事務官進行更生或清算程序，必要時得選任律師、會計師
    或其他適當之自然人或法人1人為監督人或管理人，消費者
    債務清理條例（下稱消債條例）第3條、第16條第1項、第42
    條第1項、第45條第1項分別定有明文。
三、經查：
  ㈠聲請人於消債條例施行前，依中華民國銀行公會會員辦理消
    費金融案件無擔保債務協商機制請求共同協商債務方案成立
    ，約定自民國95年5月起，分120期，利率0％，每月清償19,5
    72元，然聲請人繳納6期後即未依約繳款，而於96年1月通報
    毀諾，固有安泰銀行陳報狀【111年度消債更字第144號(下
    稱本案卷)第59至64頁】可參。惟聲請人稱於毀諾時更換工
    作，薪資每月20,000元，因檳榔攤生意不好，半年即結束營
    業，之後半年找不到工作等語（本案卷第95頁正背面）。查
    銀行通報毀諾時，聲請人係投保於高雄市林園區漁會，投保
    薪資16,500元，有勞工保險被保險人投保資料表【111年度
    司消債調字第113號(下稱調卷)第17頁】可佐，是以聲請人
    自陳斯時之每月收入20,000元，扣除以96年度高雄市每人每
    月支出最低生活費之1.2倍即12,850元計算之必要生活費用
    後，已難負擔每月19,572元之還款金額，堪認聲請人有不可
    歸責於己之事由，致不能履行原協商條件。
  ㈡聲請人復於111年3月16日向本院聲請調解債務清償方案，經
    本院111年度司消債調字第113號受理，於111年4月18日調解
    不成立，聲請人於同日以言詞聲請更生等情，業經本院依職
    權調閱上開調解卷宗核閱無訛。　　
　㈢聲請人於108年度至110年度均無申報所得，名下無財產，有
    南山人壽保單3張，其中1張保單號碼Z000000000號，解約金
    為2,608元、另2張已失效。109年3月迄今均任職於洪家檳榔
    ，薪資每月25,000元，農曆過年、中秋節分別領有5,000元
    、500元紅包；前於109年、110年各領取行政院核發10,000
    元補助、110年2月17日因車禍自國泰產險領有理賠金6,000
    元，未領有其他補助或給付。
　㈣上情，有108年至109年綜合所得稅各類所得資料清單及財產
    歸屬資料清單(調卷第13至15頁)、稅務電子閘門財產所得調
    件明細表(本案卷第26頁)、財產及收入狀況說明書（調卷第
    5至6頁反面）、債權人清冊(調卷第7至9頁)、勞工保險被保
    險人投保資料表（調卷第17頁）、個人商業保險查詢結果表
    （本案卷第116頁）、財團法人金融聯合徵信中心前置協商
    專用債權人清冊（調卷第10至12頁）、信用報告（本案卷第
    112至115頁）、租屋補助查詢表（本案卷第23頁）、社會補
    助查詢表（本案卷第24至25頁反面）、勞動部勞動力發展署
    高屏澎東分署函（本案卷第35頁）、勞動部勞工保險局函（
    本案卷第34頁）、健保投保單位紀錄表（本案卷第110至111
    頁）、存簿暨交易明細表（調卷第18至19頁，本案卷第100
    至102頁）、戶籍謄本(本案卷第104頁)、在職證明書(調卷
    第16頁)、洪家檳榔陳報狀(本案卷第108頁)、南山人壽保險
    股份有限公司函(本案卷第82至83頁)、高雄榮民總醫院出院
    病摘及診斷證明書(本案卷第137至139頁)、義大醫療財團法
    人義大大昌醫院診斷證明書(本案卷第140頁)在卷可稽。
　㈤依聲請人上開工作、收入等情形，堪認以其任職於洪家檳榔
    之平均每月薪資25,458元【計算式：（25,000×12＋5,000＋50
    0)÷12＝25,458，本裁定元以下均採四捨五入】，核算其償債
    能力，較為妥適。
　㈥關於聲請人必要生活費用部分，聲請人原主張每月支出17,54
    2元（無房屋租金，調卷第6頁)，後改稱17,598元(無房屋租
    金，本案卷第129頁）乙情。按債務人必要生活費用，以最
    近1年衛生福利部或直轄市政府所公告當地區每人每月最低
    生活費1.2倍定之，消債條例第64條之2第1項定有明文。本
    院參酌衛福部社會司所公告111年度高雄市最低生活費為14,
    419元，1.2倍即17,303元。又聲請人稱係居住於配偶徐居福
    名下房屋，未支出房屋費用，故計算其個人每月必要生活費
    時，即應扣除相當於房屋支出所佔比例（大約為24.36％）。
    依此計算結果，聲請人每月之必要生活費應以13,088元為度
    【計算式：17,303×（1－24.36%）＝13,088】，聲請人主張逾
    此範圍，難認必要。
  ㈦關於聲請人扶養支出部分，聲請人主張負擔配偶徐居福之扶
    養費，每月4,000元。經查：
　1.徐居福為59年10月生，患有嚴重型憂鬱症，領有中華民國身
    心障礙證明（障礙等級為中度）、重大傷病免自行部分負擔
    證明卡(病名為情感性精神病)，勞工保險於110年11月29日
    退保，工作為臨時工(本案卷第95頁背面)，108年度至110年
    度申報所得各為67,219元、71,900元、205,134元(均為薪資
    所得)，平均每月所得各為5,602元、5,992元、17,095元，
    名下有房地各1筆，現值共504,400元，有1998年、2007年出
    廠車輛各1部(聲請人稱房地為配偶父母親所遺、車號0000-0
    0已報廢)，每月領有身障者生活補助5,065元。
　2.上情，有戶籍謄本（本案卷第104頁）、108年至109年綜合
    所得稅各類所得資料清單及財產歸屬資料清單（本案卷第97
    至99頁）、110年稅務電子閘門財產所得調件明細表(本案卷
    第32頁正反面)、勞動部勞工保險局函（本案卷第34頁)、勞
    工保險被保險人投保資料表（本案卷第124頁）、中華民國
    身心障礙證明及重大傷病免自行部分負擔證明卡(調卷第24
    至25頁)、健保費繳納證明(本案卷第131頁)、租屋補助查詢
    表（本案卷第27頁）、社會補助查詢表（本案卷第28至31頁
    ）、國軍高雄總醫院函(本案卷第127頁)、車輛報廢證明書(
    本案卷第130頁)、高雄少家法院106年度家護字第1147號民
    事裁定及107年度家護字第1398號民事通常保護令(本案卷第
    141至143頁)、高雄市政府地政局大寮地政事務所土地所有
    權狀(本案卷第132頁)、高雄市稅捐稽徵處房屋稅籍證明書(
    本案卷第133頁)附卷可考。
　3.又聲請人稱配偶因罹患精神疾病，無法與人溝通及正常穩定
    工作，病情時好時壞，且配偶對金錢控管慾極重，其認聲請
    人在住所吃住，家庭費用應由聲請人支付，聲請人為避免爭
    執、加重配偶病情，故由聲請人負擔其生活開銷，且配偶有
    卡債也有酒駕罰金，其所領的補助跟臨時工收入均花費在自
    己身上等語（本案卷第128頁正背面）。惟徐居福現年52歲
    ，由勞保投保資料可知110年薪資所得平均每月17,095元，
    已高於110年高雄市每人每月不含房屋支出之最低生活費之1
    .2倍即12,109元，且其既為臨時工，即表示有工作，應無因
    精神疾病致其喪失工作能力而不能維持生活之情事，則聲請
    人主張扶養配偶乙節，即非可採。且聲請人主張配偶因病情
    關係強要聲請人負擔其生活開銷乙節，因上開民事保護令未
    提及此情形，且聲請人亦未提出證據佐證（所提證據僅能證
    明配偶有精神疾病），自難認聲請人有此部分另行支出之事
    實。
  ㈧綜上所述，聲請人目前每月收入25,458元，扣除個人必要支
    出13,088元後，剩餘12,370元，而聲請人目前負債總額為7,
    686,049元（調卷第38頁，本案卷第41至51、57至58、36至4
    0、56、59至67、68至81、52至55頁，包括：國泰世華銀行
    、滙豐(台灣)銀行、元大銀行、凱基銀行、台新銀行、安泰
    銀行、元大國際資產管理股份有限公司、金陽信資產管理股
    份有限公司），扣除保單解約金2,608元後，以每月所餘逐
    年清償，至少須約52年【計算式：(7,686,049－2,608）÷12,
    370÷12≒52】始能清償完畢，應認其已不能清償債務。此外
    ，聲請人無擔保或無優先權之債務總額未逾12,000,000元，
    且無消債條例第6條第3項、第8條或第46條各款所定駁回更
    生聲請之事由存在。則聲請人聲請更生為有理由，應予准許
    ，爰命司法事務官進行本件更生程序。
四、依消債條例第11條第1項、第45條第1項、第16條第1項，裁
    定如主文。
中　　華　　民　　國　　111 　年　　10　　月　　26　　日
              　　民事庭　　  法  官  陳美芳
以上正本係照原本作成。
本裁定不得抗告。　　　　　　　　　  
中　　華　　民　　國　　111 　年　　10　　月　　26　　日
                               書記官  胡美儀